【裁判字號】    95,交上訴,70
【裁判日期】    950726
【裁判案由】    公共危險等
【裁判全文】
臺灣高等法院臺南分院刑事判決        95年度交上訴字第70號
上  訴  人
即  被  告  甲○○
上列上訴人即被告因公共危險等案件，不服臺灣台南地方法院九
十四年度交訴字第一七七號中華民國九十四年十二月五日第一審
判決（起訴案號：臺灣臺南地方法院檢察署九十四年度偵字第五
三六六號、九十四年度偵緝字第六七一號），提起上訴，本院判
決如下：
    主  文
上訴駁回。
    事  實
一、甲○○於民國94年3月14日上午，駕駛車牌號碼3135-JY號自
    用小客車，沿台南縣永康市○○路，由東往西方向行駛，而
    於同日上午7點15分左右，途經最高速限為時速50公里且無
    號誌設施之該路與中正路127巷之交岔路口時，理應注意行
    經無號誌之交岔路口時，應減速慢行，作隨時停車之準備，
    且應注意汽車行駛時，駕駛人應注意車前狀況，並隨時採取
    必要之安全措施，又依當時天候晴朗、日間自然光線、路面
    乾燥無缺陷、道路上未有任何障礙物、視距良好等情形以觀
    ，客觀上亦無不能注意之情事，其竟疏於注意減速慢行，作
    隨時停車之準備，且未注意車前狀況，即貿然以時速50公里
    左右之速度通過該路口。適丙○○騎乘車牌號碼TLW-293號
    輕型機車，沿上開自強路，由西往東方向同時行至該路口，
    亦疏未注意讓直行車先行，即貿然作左轉彎。甲○○因有前
    開疏失，以致發現丙○○所騎之機車時，業已避煞不及，其
    所駕駛之小客車乃於該交岔路口處，直接撞擊丙○○之右腿
    及其所騎機車之右側，丙○○並因之受有右腿股骨骨折之傷
    害。豈知甲○○肇事並致丙○○受傷後，竟未下車察看，且
    未採取任何救護措施，或報警前來處理，即駕車逕行逃離現
    場。嗣經路人記下甲○○所駕駛小客車之車牌號碼，並提供
    予據報到現場處理之警員，始經警循線查知上情。
二、案經丙○○訴由台南縣警察局永康分局報請臺灣臺南地方法
    院檢察署檢察官偵查起訴。
    理  由
一、訊據上訴人即被告甲○○（下稱被告）於本院審理時未到庭
    ，茲據其前於本院準備程序時所為陳述固坦承有於上揭時、
    地與發生車禍，並致告訴人丙○○受如事實欄所載之傷害等
    情（見本院95年1月25日準備程序筆錄第2頁），惟否認公共
    危險之犯行，辯稱：伊有過失，但告訴人亦有過失，告訴人
    逆向行駛云云。
二、經查：
（一）上揭事實，業據被告於警、偵訊中及原審審理時之自白肇
      事後逃逸等情不諱（見警卷第4頁、偵緝卷第671號第27頁
      、原審卷第18頁、第36頁），核與被害人於本院準備程序
      時指訴因本件車禍受如事實欄之傷害等情大致相符（見本
      院950125日準備程序筆錄第3~4頁），並有警方道路交通
      事故現場圖、道路交通事故調查報告表(一)、(二)各1份、事
      故現場及肇事車輛蒐證照片27張、財團法人奇美醫院94年
      3月15日診斷證明書1紙、舉發違反道路交通管理事件通知
      單等為證附卷可稽（見警卷第10~28頁），事證已明。
（二）按汽車行經無號誌之交岔路口時，應減速慢行，作隨時停
      車之準備；汽車行駛時，駕駛人應注意車前狀況，並隨時
      採取必要之安全措施；又汽車行駛至交岔路口，轉彎車應
      讓直行車先行。道路交通安全規則第93條第1項第2款、第
      94條第3項、第102條第1項第6款分別定有明文。本件被告
      係領有駕照之人，於上揭時、地，駕駛上開自小客車行經
      肇事地點，理應注意遵守上揭道路交通安全規則第93條第
      1項第2款、第94條第3項之規定，且依當時天候晴朗、日
      間自然光線、路面乾燥無缺陷、道路上未有任何障礙物、
      視距良好等情形以觀，客觀上亦無不能注意之情事，其竟
      疏於注意減速慢行，作隨時停車之準備，且未注意車前狀
      況，即貿然通過。適告訴人即被害人丙○○亦疏未注意行
      經無號誌之交岔路口左轉車未讓對向之直行車先行，遽予
      左轉，有違道路交通安全規則第102條第1項第6款之規定
      ，致肇本件車禍，被告顯有過失，即台灣省台南區車輛行
      車事故鑑定委員會暨台灣省車輛行車事故覆議鑑定委員會
      亦均認被告與被害人均同為肇事原因，有各該鑑定委員會
      95年3月2日南鑑字第0955900728號覆本院函暨鑑定意見書
      、95年5月10日覆本院之鑑定意見書府覆議字第095010026
      2號附卷可憑。雖被害人與有過失，然被告亦不能因此解
      免其過失之咎。被告之上揭過失行為與被害人上揭所受之
      傷害間，有相當因果關係存在，堪予認定。
（三）被告上開所為辯解之詞，無非事後避重就輕之詞，委無足
      採。至被告所聲請傳喚之證人乙○○，無正當理由，亦未
      到庭，惟本件車禍既經上開車輛行車事故鑑定委員會二次
      鑑定，則已無必要再傳證人乙○○到場作證。本件事證已
      臻明確，被告過失傷害暨駕車肇事後逃逸之公共危險罪等
      犯行均堪認定，應予依法論科。
三、核被告所為，係犯刑法第185條之4之駕車肇事逃逸罪及同法
    第284條第1項前段之普通過失傷害罪。其所犯上開2罪間，
    因犯意各別，行為態樣不同，犯罪構成要件及罪名亦有差異
    ，故應予分別論罪，併合處罰。
四、原審以被告事證已臻明確，因予適用刑法第185條之4、第28
    4條第1項前段、第51條第5款，罰金罰鍰提高標準條例第1條
    前段，審酌被告犯罪之動機、目的、手段，其生活狀況與本
    件犯罪所生之危險、損害，以及被害人因本件車禍所受之傷
    害程度，尚非輕微，被告駕駛小客車行經無號誌設施之交岔
    路口，疏未減速慢行並作隨時停車之準備，以及未注意車前
    狀況即貿然通過路口之駕駛行為，與被害人疏未注意讓直行
    車先行之駕駛行為，應同係本件車禍之肇事原因，被告之過
    失程度，及於駕車肇事後，竟不顧告訴人業已遭到撞擊而受
    傷之事實，仍駕車逕自逃離現場，其惡性亦甚重大，又被告
    肇事後至今，復未與被害人就民事損害達成和解，然其犯罪
    後於原審則已坦白承認，暨其犯罪後態度尚非惡劣等一切情
    狀，分別量處過失傷害部分有期徒刑三月；駕車肇事逃逸處
    有期徒刑九月，並定其應執行之刑十一月，以資懲儆。核其
    認事用法俱無不合，量刑亦稱妥適。被告上訴意旨猶執陳詞
    ，空言指摘原判決量刑過重不當，請求撤銷原判決，並無可
    取，為無理由，應予駁回。
五、被告經合法傳喚，無正當理由不到庭，不待其陳述逕行判決
    。
據上論結，應依刑事訴訟法第三百六十八條、第三百七十一條，
判決如主文。
本案經檢察官曾銘芳到庭執行職務。
中    華    民    國    95    年    7     月    26    日
                  刑事第二庭    審判長法  官   葉居正
                                      法  官   吳森豐
                                      法  官   莊俊華
以上正本證明與原本無異。
肇事逃逸罪部分如不服本判決，應於收受本判決後十日內向本院
提出上訴書狀。其未敘述上訴理由者並得於提起上訴後十日內向
本院補提理由書狀（均須按他造當事人之人數附繕本）「切勿逕
送上級法院」。
普通過失傷害罪部分不得上訴。
                                      書記官   謝淑玉
中    華    民    國    95    年    7     月    27    日
附錄法條：
刑法第185條之4
駕駛動力交通工具肇事，致人死傷而逃逸者，處6月以上5年以下
有期徒刑。
刑法第284條第1項（普通過失傷害罪）
因過失傷害人者，處6月以下有期徒刑、拘役或5百元以下罰金，
致重傷者，處1年以下有期徒刑、拘役或5百元以下罰金。


司法院資訊處製作；財團法人民間司法改革基金會備份。
